臺灣新竹地方法院刑事判決　　　　　 100年度交簡上字第51號
上　訴　人　臺灣新竹地方法院檢察署檢察官
被　　　告　徐清和
上列上訴人因被告公共危險案件，不服本院竹北簡易庭100 年度
竹北交簡字第301 號中華民國100年5月19日第一審簡易判決（聲
請簡易判決處刑書案號：100 年度偵字第2980號），提起上訴，
本院管轄第二審之合議庭判決如下：
    主    文
上訴駁回。
    事    實
一、徐清和明知飲酒後駕車將導致其注意能力減低、反應能力變
    慢，在此時仍駕車行駛於道路上，隨時有致他人於死、傷之
    危險，而於民國100年3月9日凌晨0 時許起至2時50分許止，
    在新竹縣新豐鄉某不詳餐廳內飲用2 杯高粱酒後，已達不能
    安全駕駛動力交通工具之狀態，猶自該處騎乘車牌號碼QY7-
    618 號輕型機車上路欲返回其所任職位在新竹縣新豐鄉○○
    村○○路102巷5號之公司宿舍，迨於同日凌晨3 時15分許，
    行經新竹縣新豐鄉○○路○段678巷口時，因行車不穩為警攔
    檢稽查，發現徐清和有飲酒跡象，於當日凌晨3 時20分檢測
    其吐氣所含酒精濃度為每公升0.75毫克，始循線查悉上情。
二、案經新竹縣政府警察局竹北分局報告臺灣新竹地方法院檢察
    署檢察官偵查後聲請簡易判決處刑。
    理    由
一、按被告以外之人於審判外之言詞或書面陳述，除法律有規定
    者外，不得作為證據；又被告以外之人於審判外之陳述，雖
    不符合同法第159條之1至第159條之4之規定，但經當事人於
    審判程序同意作為證據，法院審酌該言詞陳述或書面陳述作
    成時之情況，認為適當者，亦得為證據。當事人、代理人或
    辯護人於法院調查證據時，知有第159條第1項不得為證據之
    情形，而未於言詞辯論終結前聲明異議者，視為有前項之同
    意，刑事訴訟法第159條第1項及第159條之5分別定有明文。
    經查，本判決下列所引用之各該被告以外之人於審判外之陳
    述（包含書面陳述），除公務員職務上製作之紀錄文書，並
    無顯不可信之情況，依刑事訴訟法第159條之4第1 款規定，
    有證據能力外，其餘亦屬傳聞證據部分，本案被告徐清和於
    審判程序時未聲明異議，且對檢察官所提出之各項證據就證
    據能力均表示無意見（見本院簡上卷第22頁），而本院審酌
    上開供述或非供述等證據資料製作時之情況，無不當取供及
    證明力明顯過低之瑕疵，認以之作為證據應屬適當，故揆諸
    前開規定，認前揭證據資料應有證據能力。
二、上開犯罪事實，業經被告徐清和於偵查及本院審理時均坦白
    承認，並有新竹縣政府警察局竹北分局新豐分駐所公共危險
    案酒精測定紀錄、車輛詳細資料、新竹縣政府警察局舉發違
    反道路交通管理事件通知單各乙紙在卷可參（見偵查卷第17
    頁、第23頁、第25頁）。再者，酒精濃度吐氣已達每公升0.
    55毫克時，肇事率為一般正常人之10倍，認已達不能安全駕
    駛之標準，有法務部88年5 月18日所發之法88檢字第001669
    號函及所附88年5 月10日會議紀錄附卷足考。又按醫學文獻
    指出，當吐氣酒精濃度達每公升0.25毫克時，將造成輕度中
    毒，中毒症狀為協調功能降低；當吐氣酒精濃度達每公升0.
    5 毫克時，將造成輕度至中度中毒，中毒症狀為反應較慢、
    感覺減低、影響駕駛；當吐氣酒精濃度達每公升0.75毫克時
    ，中毒症狀為思考改變、個性行為改變；當吐氣酒精濃度達
    每公升1 毫克時，將造成中度中毒，中毒症狀為步態不穩、
    噁心、嘔吐、精神混惑不清晰；至於當吐氣酒精濃度達每公
    升1.5 毫克時，則將造成中度至重度中毒，而有說話不清楚
    、感覺喪失、視力模糊等症狀，有行政院國軍退除役官兵輔
    導委員會臺北榮民總醫院88年8月5日（88）北總內字第2686
    8 號函存卷為憑。查被告經警測試其吐氣中所含酒精濃度為
    每公升高達0.75毫克，堪認其已達對車輛駕駛行為之注意力
    、反應力、操控力、判斷力及感知能力均降低之程度。此外
    ，被告駕車時有轉彎或變換車道未打方向燈或方向燈錯誤，
    或有駛入對向車道、單行道等異常駕駛行為，且有蛇行、車
    身搖擺不定、轉彎半徑過大或過小等駕駛操控力欠佳之情形
    ，另於查獲、測試或詢問過程，呈現語無倫次、含糊不清、
    意識模糊、注意力無法集中等情狀，有刑法第一百八十五條
    之三案件測試觀察紀錄表乙份在卷可查（見偵查卷第19頁）
    ，復觀諸卷附汽車駕駛人酒後生理協調平衡檢測紀錄表「同
    心圓檢測圖樣」，被告所畫筆劃確實扭曲歪斜顯不成圓（見
    偵查卷第18頁），與一般正常未飲酒之人相比未臻圓滿，是
    其平衡控制能力顯然有異，而警察人員乃依法令執行吐氣所
    含酒精濃度測試暨生理協調平衡檢測等職務，對被告尚無主
    觀好惡，立場自是客觀公正，應無明知被告並無上開生理協
    調平衡檢測不合格之情事，而故為刁難被告，甚或不實記載
    之可能，在在足以佐證被告確已達不能安全駕駛動力交通工
    具之狀態甚明。
三、核被告徐清和所為，係犯刑法第185條之3之服用酒類，不能
    安全駕駛動力交通工具而駕駛罪。原審認被告犯行事證明確
    ，適用刑事訴訟法第449條第1項前段、第3 項、第454條第2
    項，刑法第185條之3、第42條第3項前段，刑法施行法第1條
    之1第1項之規定，並審酌被告於酒後騎乘機車行駛於道路上
    ，其酒後呼氣酒精濃度為每公升0.75毫克，既漠視自己安危
    ，尤罔顧公眾安全，所為顯然不足為取，並考量其犯後坦承
    犯行、態度良好等一切情狀，判處被告罰金新臺幣（下同）
    3萬5千元，如易服勞役，以1千元折算1日（原審判決主文欄
    原記載「徐清和服用酒類，不能安全駕駛動力交通工具而駕
    駛，處罰金新臺幣伍萬伍仟元，如易服勞役，以新臺幣壹
    仟元折算壹日」，嗣於100年5 月26日以100年度竹北交簡字
    第301 號裁定諭知「原判決主文欄關於『處罰金新臺幣伍
    萬伍仟元』之記載，應更正為『處罰金新臺幣萬伍仟元』
    」），核其認事用法均無違誤。
四、檢察官上訴意旨雖以：原審認被告犯服用酒類不能安全駕駛
    動力交通工具罪，處罰金3萬5千元，如易服勞役，以1 千元
    折算1 日，固另有所見。惟按刑罰之量定，固屬法院自由裁
    量之職權行使，惟刑事審判之量刑，在於實現刑罰權之分配
    的正義，故法院對科刑判決之被告量刑，應符合罪刑相當原
    則，使罰當其罪，以契合人民之法律感情，此所以刑法第57
    條明定科刑時應審酌一切情狀，尤應注意該條所列各款情形
    ，以為科刑輕重之標準（最高法院96年度臺上字第2357號判
    決意旨參照）。依現行道路交通管理處罰條例第92條第4 項
    授權訂定之違反道路交通管理事件統一裁罰基準表，駕駛機
    器腳踏車違反道路交通管理處罰條例第35條第1項第1款規定
    ，呼氣酒精濃度逾每公升0.55毫克者，若於期限內繳納罰鍰
    ，裁罰金額為4萬5千元，此有基準表節本附卷可參。然依原
    審判決認定之犯罪事實，被告為警攔查後經警施以酒精濃度
    測試，其呼氣所含酒精濃度高達每公升0.75毫克，是立法者
    既已明文授權主管機關規定行政罰鍰之下限為4萬5千元，迺
    原審判決判處罰金3萬5千元，低於行政罰鍰之下限，輕重失
    衡。蓋以行政罰法第26條第1 項及道路交通管理處罰條例第
    35條第8 項規範之意旨，就一行為同時觸犯刑法公共危險罪
    及違反道路交通管理處罰條例之醉態駕駛行為時，優先依刑
    法處罰，惟公共危險案件之被告經判處之罰金刑度低於最低
    罰鍰基準規定者，仍應依該條例裁決繳納其間差額，亦即以
    法律強制矯正個案罰金刑度之裁量過低之結果，然此需於法
    院審理程序外，額外耗費裁罰機關及受處分人勞力、時間及
    費用之程序利益，洵屬例外措施，司法程序無由自外於國家
    體制，類此案件應以在刑事審理程序完成適當之處罰為宜。
    另本案判決主文原記載被告處罰金新台幣「伍萬伍仟元」
    ，後以裁定更正為「萬伍仟元」，然主文記載之變更攸關
    被告權益，影響至鉅，顯已影響判決本旨，並非誤寫之顯然
    錯誤，應非得以裁定更正之範圍，並非原審以裁定所得更正
    者，為此提起上訴，請撤銷原判決等語。
五、惟查：
(一)、按量刑之輕重，係事實審法院得依職權自由裁量之事項，茍
    已斟酌刑法第57條各款所列情狀而未逾越法定刑度，則不得
    遽指為違法；又刑罰之量定屬法院自由裁量之職權行使，但
    仍應審酌刑法第57條所列各款事由及一切情狀，為酌量輕重
    之標準，並非漫無限制，在同一犯罪事實與情節，如別無其
    他加重或減輕之原因，下級法院量定之刑，亦無過重或失輕
    之不當情形，則上級法院對於下級法院之職權行使，原則上
    應予尊重（最高法院72年臺上字第6696號判例、85年度臺上
    字第2446號判決意旨參照）。由上可知法律固賦予法官量刑
    輕重之裁量權，但此項裁量權之行使，並非得以任意或自由
    為之，仍應受一般法律原則之拘束，必須符合法律授權之目
    的，並受法律秩序之理念、法律感情及慣例所規範，法官量
    刑權雖係受法律拘束之裁量原則，但其內涵仍將因各法官之
    理念、價值觀、法學教育背景之不同而異，是以自由裁量之
    界限仍難有客觀之解答，端賴法官於個案審判時，依個案事
    由加以審酌，若無裁量濫用情事，難謂有不當之處。況刑罰
    之主要目的乃在於公正報應行為人之罪責，並以刑罰之公正
    報應，威嚇社會大眾而生嚇阻犯罪之一般預防功能，且善用
    執行刑罰之機會，從事受刑人之矯治工作，期收教化之個別
    預防功能，因而，刑罰應該是符合相當原則之公正刑罰，不
    可過份強調威嚇社會大眾之一般預防功能，或是過份強調教
    化犯罪人之個別預防功能。查刑法第185條之3服用酒類，不
    能安全駕駛動力交通工具而駕駛罪之法定本刑為1 年以下有
    期徒刑、拘役或15萬元以下罰金，而原審就被告本次犯行，
    已審酌被告責任之輕重、惡性之大小及犯罪所生之實害程度
    ，量處罰金3萬5千元，及諭知易服勞役之折算標準，並未逾
    越上開法律規定之範圍，復無濫用權限或顯然失輕之情事，
    尚難謂有何違法可言，且本件被告前無犯罪前科紀錄，就本
    件刑法第185條之3公共危險罪係屬初犯，此有臺灣高等法院
    被告前案紀錄表可考，經警查獲後，於偵查中已坦白承認犯
    行，態度良好，是原審基此考量，科以上開刑罰，已足收警
    惕之效，又被告於本院審理時供述：「我的學歷為國小畢業
    ，在輪胎公司擔任作業員」等語（見本院簡上卷第24至25頁
    ），則本次原審判處之罰金3萬5千元已接近一般社會大眾工
    作一月所得，對被告家庭支出已生一定程度影響，尚非輕縱
    ，而刑罰之量定本要針對犯罪所生危害及每位被告不同之家
    庭、經濟狀況、教育水準等逐一細項綜合衡酌，若類此案件
    僅純由酒精濃度做劃一、無任何個案區別之量定，如此機械
    性之操作實失去賦予法官於個案通盤考量之目的及法律意義
    ，且對家庭經濟狀況較差之被告所為懲罰容有過於嚴苛而失
    去情理之情況，亦非法律所欲實現公平正義之最終本意。至
    上訴人執道路交通管理處罰條例第35條第1項第1款及違反道
    路交通管理事件統一裁罰基準表之規定，以原審所科處罰金
    刑，其金額低於道路交通管理處罰條例及違反道路交通管理
    事件統一裁罰基準表所定酒後駕駛機器腳踏車，於期限內自
    動到案或繳納罰鍰之裁罰金額4萬5千元，指摘原審量刑過輕
    云云，然刑罰與行政罰本係兩種相異目的，即侵害他人法益
    與違反行政法義務之處罰手段，兩者之處罰性質、目的、作
    用及法律效果亦不相同，在兩者處罰種類迥異之情形下，本
    無孰輕孰重可言，上訴人以此比附援引，依法殊嫌乏據，況
    道路交通管理處罰條例第35條第8 項針對汽車駕駛人因酒後
    駕車行為而同時觸犯刑事法律，已明文規定如經法院判決確
    定處以罰金刑低於違反道路交通管理事件統一裁罰基準表所
    定最低裁罰基準規定時，得依前開條例裁決繳納不足最低罰
    鍰之部分，是上訴意旨指摘因原審量刑輕於行政罰，輕重失
    衡云云，尚非可採。
(二)、末查刑事判決正本送達後，發現原本之文字顯係誤寫，而不
    影響於全案情節與判決之本旨者，法院得本職權以裁定予以
    更正，有司法院大法官會議釋字第43號解釋可佐。又第二審
    法院對於已更正之裁定，除非另有其他裁判不當之處得撤銷
    第一審原判決外，不得以該誤寫、誤算或與原本不符之正本
    記載為撤銷原判決之唯一理由。因該有誤之處既經裁定更正
    ，自與原始即無錯誤之情形相同，不能認原裁判有何誤寫、
    誤算或與原本不符之處（臺灣高等法院88年6 月庭長法律問
    題研討會結論參照）。查本件原審判決主文欄原記載「徐清
    和服用酒類，不能安全駕駛動力交通工具而駕駛，處罰金新
    臺幣伍萬伍仟元，如易服勞役，以新臺幣壹仟元折算壹日
    」，其中該量處罰金數額中之「伍」顯係誤載，而此誤載並
    不影響全案情節及判決本旨，本得以裁定方式更正之，原審
    亦已於100年5月26日以100年度竹北交簡字第301號裁定諭知
    「原判決主文欄關於『處罰金新臺幣伍萬伍仟元』之記載
    ，應更正為『處罰金新臺幣萬伍仟元』」，且於同年5 月
    31日及6月1日將裁定正本分別送達於被告徐清和及檢察官，
    嗣並確定在案，此有本院100年度竹北交簡字第301號裁定乙
    份及送達證書2 紙在卷可考，據此，前揭有誤之處既經裁定
    更正，更正裁定復因確定而溯及於為原裁判時發生效力，即
    與原始即無錯誤之情形相同，亦未對被告造成不利益，再經
    本院核閱全案卷證資料，該更正後之判決並無何判決違背法
    令之處，上訴人執此為上訴理由，尚有未合，附此敘明。
(三)、綜前所述，原審判決並無違誤，檢察官上訴意旨指摘原審判
    決量刑過輕，為無理由，應予駁回。
據上論斷，應依刑事訴訟法第455條之1第1項、第3項、第368 條
，判決如主文。
本案經檢察官黃惠欣到庭執行職務。
中    華    民    國     100   年    7     月    29   日
            刑事第三庭   審判長法  官  魏瑞紅
                               法  官  周美玲
                               法  官  林惠君
以上正本證明與原本無異。
不得上訴。
中    華    民    國     100   年    7     月    29   日
                               書記官  蔣淑君
附錄本案論罪科刑法條全文：
刑法第185條之3
服用毒品、麻醉藥品、酒類或其他相類之物，不能安全駕駛動力
交通工具而駕駛者，處1 年以下有期徒刑、拘役或科或併科15萬
元以下罰金。